【裁判字號】    95,台上,1375
【裁判日期】    950629
【裁判案由】    損害賠償
【裁判全文】
最高法院民事判決            九十五年度台上字第一三七五號
    上  訴  人  大象樹脂化學企業股份有限公司
    法定代理人  乙○○
    訴訟代理人  羅淑瑋律師
                洪宗賢律師
                李永然律師
                施盈志律師
    被 上訴 人  大策科技股份有限公司
    兼  法  定
    代  理  人  甲○○
上列當事人間請求損害賠償事件，上訴人對於中華民國九十三年
十月十二日台灣高等法院第二審判決（九十三年度重上字第一六
０號），提起上訴，本院判決如下：
    主  文
原判決廢棄，發回台灣高等法院。
    理  由
本件上訴人主張：被上訴人甲○○為被上訴人大策科技股份有限
公司（下稱大策公司）之負責人，渠等以訴外人深圳威力盟電子
有限公司（下稱深圳威力盟公司）名義，在大陸地區為大策公司
從事進出貨、接單及銀行匯兌款等項商務事宜。詎於民國九十一
年十一月二十五日及同年十二月三日，大策公司分別以深圳威力
盟公司名義與訴外人中國惠州市德賽進出口公司（下稱德賽公司
）簽定二紙工礦產品購銷契約，甲○○趁辦理前開購銷契約之銀
行匯兌款事項之便，連續侵吞德賽公司支付給深圳威力盟公司之
契約預付款共新台幣（下除載美金者外，均同）五百十三萬八千
四百十四元，導致深圳威力盟公司無法履行交付契約標的物之義
務，而遭德賽公司依大陸民法及合同法求償七百七十二萬一千七
百六十元。又深圳威力盟公司依契約關係，代大策公司墊付委託
加工款項共二百十七萬四千八百十八元；大策公司與深圳威力盟
公司間，簽定有傳真機委託組裝合同，惟大策公司及甲○○並未
依約給付給深圳威力盟公司合約款六百七十六萬六千三百十二點
五元。伊已於九十二年四月間，概括承受深圳威力盟公司名下所
有資產及設備，並受讓所有債權，爰依民法第一百八十四條第一
項前段、第一百七十九條、第一百八十一條第一項、公司法第二
十三條及前揭契約關係，求為命被上訴人連帶給付二千一百八十
萬一千三百零五元本息之判決（上訴人於第一審請求被上訴人應
連帶給付上訴人二千一百八十萬一千三百零五元本息，第一審判
決上訴人敗訴後，上訴人聲明不服，提起第二審上訴，請求被上
訴人給付二千一百八十萬一千三百零五元本息）。
被上訴人則以：大策公司與訴外人台灣威力盟電子有限公司（下
稱台灣威力盟公司）負責人楊位欽協議受讓深圳威力盟公司之股
權在先，系爭協議書成立在後，且系爭協議書之內容不實，係台
灣威力盟公司與上訴人間所為之通謀虛偽意思表示。上訴人僅係
楊位欽之人頭公司，契約應屬無效。又上訴人無法證明被上訴人
對深圳威力盟公司有負債或侵權行為，且上訴人求償標的價額，
前後不一，其訴顯無理由等語，資為抗辯。
原審維持第一審所為上訴人敗訴（連帶部分除外）之判決，駁回
上訴人之上訴，無非以：被上訴人甲○○為被上訴人大策公司之
負責人，被上訴人以深圳威力盟公司名義，在大陸地區為大策公
司從事進出貨、接單及銀行匯兌款等項商務事宜等情事，為被上
訴人所不爭。茲上訴人主張：伊於九十二年四月間，概括承受深
圳威力盟公司名下所有資產及設備，並受讓該公司對被上訴人之
債權云云，被上訴人則否認之，兩造情詞各執。經查上訴人主張
前開債權讓與事實，固提出系爭協議書為證據方法。惟系爭協議
書之立協議書人為上訴人與訴外人「威力盟電子（英屬維京群島
商）股份有限公司」（下稱「英屬維島商威力盟公司」），簽署
人卻係上訴人與訴外人台灣威力盟公司，立協議書人與簽署人非
同一，且深圳威力盟公司非立協議書人亦非簽署人。又系爭協議
書第一條已載明：「本協議之標的物為威力盟電子台灣股份有限
公司對深圳威力盟電子有限公司之實際投入資本及其設備、資產
」，並無上訴人受讓深圳威力盟公司所有債權之約定。況約定買
賣價金，原為美金四十萬元，嗣台灣威力盟公司於九十二年六月
二十五日在證期會網站公告變更調降交易價金為美金九萬元，足
見系爭協議書所載之內容，非交易之最終協議，自不能為深圳威
力盟公司債權讓與之有利證明。次查證人楊位欽證稱：其代表英
屬維島商威力盟公司簽署，這家公司係（台灣）威力盟公司百分
之百持股所設之公司，其係此二家公司負責人，有權代表威力盟
公司簽署，香港威力盟電子有限公司（下稱香港威力盟公司）係
由英屬維島商威力盟公司百分之百持股所設立，而深圳威力盟公
司則由香港威力盟公司百分之百持股所設立，其認為這些公司都
屬於台灣威力盟公司，其代表台灣威力盟公司簽約云云；證人即
上訴人法定代理人乙○○亦證稱：伊係與台灣威力盟訂的，兩份
契約訂約的地點都在伊公司，契約已打好字，是委託律師寫的云
云，可見深圳威力盟公司並非系爭協議書之當事人，而深圳威力
盟公司係由香港威力盟公司百分之百出資設立，香港威力盟公司
係由英屬維島商威力盟公司百分之百出資設立，英屬維島商威力
盟公司則係台灣威力盟公司百分之百控股之公司，四家公司均有
獨立之法人人格，權利義務亦各自獨立，無論係台灣威力盟公司
或英屬維島商威力盟公司均無權讓與深圳威力盟公司之債權。楊
位欽縱代表台灣威力盟公司或英屬維島商威力盟公司簽署協議書
，不能認為其係代表深圳威力盟公司簽署系爭協議書，其效力不
及於深圳威力盟公司。系爭協議書之買賣標的物既係台灣威力盟
公司對深圳威力盟公司實際投入之資本及其設備資產，而深圳威
力盟公司係由香港威力盟公司百分之百出資設立，則台灣威力盟
公司對深圳威力盟公司並無實際投入任何資本及其設備資產，上
訴人自無從受讓台灣威力盟公司對深圳威力盟公司之出資額。至
證人林勛俊雖證稱：其代表深圳去償還德賽公司之款項，代表深
圳公司把債權移轉大象公司，這是五月份的事（德賽公司之債權
移轉契約），在深圳工廠以電話與乙○○本人訂約，是我代表提
議的，希望深圳公司對於德賽公司的債務由大象公司代深圳公司
清償，將來對於甲○○之追索權就轉移給大象公司。雙方原則上
用電話聯繫，也有用傳真云云，惟其亦證稱：債權移轉是伊自己
說的，與台灣威力盟之間的買賣契約伊未參與，債權移轉未再訂
約云云，此有關代表深圳公司把債權移轉上訴人及債權移轉未再
訂約之證詞，與上訴人所稱為債權讓與而簽訂系爭協議書，顯然
不符。另乙○○並證稱：伊與台灣威力盟訂約，未有與深圳威力
盟訂約，第一次約定美金四十萬元時未發生這件事，後來發生帳
面上無法處理之債務，與買賣當時情形不同，所以伊提出抗議，
股東開會決定，由大象公司拿美金三十一萬元處理債務才將價金
降為美金九萬元。伊均與台灣威力盟訂約，就把公司給伊，公司
變更名稱，（有沒有另外再訂立債權移轉契約？）就是三十一萬
元減下來讓伊去清償債務、深圳保留原來的資產後來變成三楊公
司。大象公司買下來以後再變更名稱云云。深圳威力盟公司之資
產，既在訂立系爭協議書後並未成為上訴人公司所有，則林勛俊
證稱：其代表深圳公司以電話與乙○○訂約將系爭債權移轉上訴
人公司云云，即無可採。上訴人既未能提出其他證據證明深圳威
力盟公司確有將債權轉讓上訴人之事實，則其所為上開債權讓與
之主張即不能認為真實等詞，為其判斷之基礎。
按深圳威力盟公司係由香港威力盟公司百分之百出資設立，香港
威力盟公司係英屬維島商威力盟公司百分之百控股之公司，英屬
維島商威力盟公司則係台灣威力盟公司百分之百控股之公司；又
上訴人係與台灣威力盟公司（負責人楊位欽）訂定系爭協議書，
將台灣威力盟公司對深圳威力盟公司之實際投入資本及其設備、
資產賣與上訴人；再被上訴人甲○○、大策公司以深圳威力盟公
司名義，在大陸地區為大策公司從事進出貨、接單及銀行匯兌款
等項商務事宜等情，為原審確定之事實。果爾，台灣威力盟公司
似可藉由其為百分之百控股公司之地位，即可為其深圳威力盟公
司出資移轉處分，亦可藉由控股公司控制處分深圳威力盟公司之
資產，此處分行為與買賣行為應分別視之，不可混為一談。上訴
人既與台灣威力盟公司之負責人楊位欽成立系爭協議書，將台灣
威力盟公司於深圳威力盟公司之實際投入資本及其設備、資產賣
與上訴人，而觀卷附深圳威力盟公司於西元二００三年二月十九
日財務報表會計師查核報告之資產負債表，英屬維島商威力盟公
司、香港威力盟公司、深圳威力盟公司之負責人似亦均係楊位欽
（見二審卷第一六一頁、一九五－二０三頁、第一五０－一五五
頁），若此，楊位欽似非不可就深圳威力盟公司對被上訴人之債
權為處分。從而上訴人主張：伊因概括承受深圳威力盟公司資產
、設備，深圳威力盟公司將其對被上訴人之債權，讓與伊云云，
是否全無可採？不無研求之餘地。原審未細心推敲，徒以法人人
格獨立，權利義務亦各自獨立為由，逕謂無論係台灣威力盟公司
或英屬維島商威力盟公司，均無權讓與深圳威力盟公司之債權，
即為不利於上訴人之論斷，不無可議。次查上訴人於起訴時，即
提出被上訴人甲○○於供方深圳威力盟公司欄下簽名與德賽公司
成立之「工礦產品購銷合同」、德賽公司委任律師函為其證據方
法，被上訴人亦未否認其真正，如上訴人未受讓深圳威力盟公司
對被上訴人之債權，其又何可取得此等有關債權文件？原審未就
上開卷附資料，詳予調查審認，不免疏率。上訴論旨，指摘原判
決為不當，聲明廢棄，非無理由。末查上訴人於第一審請求被上
訴人應為連帶給付二千一百八十萬一千三百零五元元本息，於受
敗訴判決後，提起第二審上訴，請求將第一審判決全部廢棄，並
命被上訴人給付二千一百八十萬一千三百零五元本息，未為連帶
給付之聲明，卻於訴訟費用求為命連帶負擔，顯見其聲明有不明
瞭、不完足之處，應命其敘明或補足之。案經發回，併予指明。
據上論結，本件上訴為有理由。依民事訴訟法第四百七十七條第
一項、第四百七十八條第二項，判決如主文。
中    華    民    國  九十五  年    六    月  二十九  日
                      最高法院民事第六庭
                          審判長法官  謝  正  勝
                                法官  鄭  玉  山
                                法官  吳  麗  女
                                法官  袁  靜  文
                                法官  李  寶  堂
      本件正本證明與原本無異
                                      書  記  官
中    華    民    國  九十五  年    七    月   十二   日
                                                  Ｒ


司法院資訊處製作；財團法人民間司法改革基金會備份。
